最高法院刑事判決　　　　　　　　　　　　　　　　　八十八年度台上字第七○號
　　上訴人　甲○○
右上訴人因違反毒品危害防制條例案件，不服台灣高等法院高雄分院中華民國八十七
年十一月十七日第二審更審判決（八十七年度上重更(二)字第一八號，起訴案號：台灣
高雄地方法院檢察署七十八年度偵字第一○六五二、一二五二○號），提起上訴，本
院判決如左：
    主  文
原判決撤銷，發回台灣高等法院高雄分院。
    理  由
本件原判決認定上訴人甲○○與謝百豐、楊義農（以上二人另案審理中）三人，意圖
自大陸地區海南島購買毒品海洛因走私入境販賣以圖得暴利。於民國七十八年五月初
，由上訴人至高雄市籍明漁勝六號漁船船長郭清平（業經判處無期徒刑確定，現在臺
灣屏東監獄執行中）在高雄市旗津區○○○路七十八號住處，初以購買魚貨為詞，商
得郭清平之同意，以新臺幣（下同）三十萬元之代價，僱用郭清平駕駛漁船往海南島
。郭清平即為上訴人辦理為該漁船船員，於同年月五日出港，直駛海南島三亞港，在
三亞港逗留約二十日。上訴人已探得購買毒品之門路，於六月初返抵高雄。郭清平已
知上訴人等人走私毒品入境之意圖，竟為上訴人、謝百豐、楊義農三人辦理為該漁船
船員。四人基於共同運輸毒品之犯意，由郭清平另僱用不知情之船員張榮、陳福生二
人，於同年六月二十日晚上十一時，由上訴人與郭清平、謝百豐、楊義農四人，違反
政府依國家總動員法第十六條所頒，對船舶人員出境每人每航次攜帶外幣總值美金一
千五百元，新臺幣四千元限制之規定，攜帶超額美金及新臺幣，從高雄第二港口，以
近海捕魚為名出港，即直駛海南島三亞港。該漁船停泊三亞港二十餘日期間，上訴人
、楊義農、謝百豐三人，上岸購買管制進口物品毒品海洛因九包（驗後淨重二六三七
點九公克），將之與攜帶出境購買毒品所使用，尚未用完之美金一萬元，及新臺幣十
萬元以塑膠魚籠包紮，藏置於該漁船船頭左舷儲藏室內。另上訴人與郭清平、謝百豐
、楊義農、張榮、陳福生等六人，並基於共同之犯意，購買我國淪陷區大陸製造如原
判決附表編號一至二十二號所示之偽藥、禁藥、含藥化妝品及一般酒類等物品，完稅
價格共四萬八千四百二十七元，將之放置於船艙內。同年七月十九日下午二時許，始
自三亞港開船返航。同年月二十三日，該漁船駛入高雄港前，張榮等人始將該附表編
號一至二十二號所示之物品，藏置於船尾兩側夾層內。晚上七時許，當漁船駛入高雄
港，經法務部調查局之調查人員會同海關人員在該漁船船尾兩側夾層內，查扣該附表
編號一至二十二號所示之物品。同年月二十五日上午八時許，又在該漁船船頭左舷儲
藏室內，查扣包紮在塑膠魚籠之前開海洛因，毛重三千一百六十八公克（驗後淨重二
六三七點九公克），及違反規定攜帶出境，用以購買毒品等物尚未用完之美金一萬元
，新臺幣十萬元等情。因而撤銷第一審關於此部分之判決，改判論處上訴人共同運輸
毒品罪刑，固非無見。
惟查：(一)按私運管制進口之毒品來台，係一行為而觸犯運輸毒品及私運管制物品進口
二罪名，而運輸毒品與販賣毒品有方法結果之牽連關係，應依刑法第五十五條從一重
之販賣毒品罪處斷。原判決理由欄內竟謂被告意圖販賣毒品海洛因，購入海洛因後，
進而運輸毒品海洛因，其販賣之低度行為，為高度之運輸行為所吸收，僅論以運輸毒
品一罪，顯有未合。又原判決係認定上訴人所為亦應成立修正前之懲治走私條例第二
條第一項之私運管制物品進口罪，但此部分之行為與所犯運輸毒品罪間，為想像競合
犯關係，應從一重之運輸毒品罪處斷，原判決疏未論敘，且於據上論結欄內，引用修
正前懲治盜匪條例第二條第一項、第十一條為論罪之依據，均有未當。(二)原判決認定
上訴人輸入原判決附表編號一至十五號部分之物品為偽藥，編號十六至十七號部分之
物品為禁藥等情。但於理由內並未敘明認定為偽藥及禁藥所憑之證據及理由，自屬理
由不備。(三)科刑之判決書，須將認定之犯罪事實詳記於事實欄，然後於理由內逐一說
明其憑以認定之證據，使事實與理由兩相一致，方為合法，倘事實欄已有敘及，而理
由內未加說明，是為理由不備，理由已有說明，而事實欄無此記載，則理由失其依據
，均足構成撤銷之原因。原判決認定上訴人輸入該附表編號十八號之物品為含藥之化
妝品，應成立修正前化妝品衛生條例第二十七條第一項之罪。但事實欄內對於該罪之
犯罪構成要件，並未詳實記載，且未敘明認定該物品屬該條例第七條第一項含有醫療
藥品之化妝品所憑之證據及其理由，揆諸前揭說明，自屬於法有違。(四)按自淪陷區私
運物品進入本國自由地區或自本國自由地區私運物品前往淪陷區，其所私運之物品，
以管制物品論，除屬於甲項及乙項之物品不限數額外，其餘以私運一項或數項，其總
額由海關比照緝獲時之完稅價格計算，超過新台幣拾萬元者，以管制進出口物品論，
七十四年九月十八日行政院修正公告之懲治走私條例公告管制物品項目及其數額丁項
定有明文。依此一規定，私運該數額表丙項所列之物品進口者，應以私運其中一項或
數項，其總額由海關比照緝獲時之完稅價格計算，超過拾萬元者，始成立犯罪。若未
超過拾萬元，自不成立懲治走私條例第二條第一項之罪。原判決認定上訴人購買我國
淪陷區大陸製造如原判決附表編號一至二十二號所示之偽藥、禁藥、含藥化妝品及一
般酒類等物品，完稅價格共四萬八千四百二十七元，將之放置於船艙內等情。認上訴
人所為應成立修正前懲治走私條例第二條第一項之罪。此部分上訴人私運進口之物品
似屬於前揭數額表丙項第三款之匪偽物品。而其完稅價格未達拾萬元，則上訴人此部
分之行為，不成立修正前懲治走私條例第二條第一項之罪。原判決併為論處，難認允
當。上訴意旨執以指摘原判決不當，為有理由，應認仍有發回更審之原因。
據上論結，應依刑事訴訟法第三百九十七條、第四百零一條，判決如主文。
中      華      民      國    八十八    年      一      月     十四     日
                              最高法院刑事第九庭
                                  審判長法官  吳  雄  銘
                                        法官  羅  一  宇
                                        法官  池  啟  明
                                        法官  石  木  欽
                                        法官  王  憲  義
      右正本證明與原本無異
                                              書  記  官
中      華      民      國    八十八    年      一      月     十五     日
